臺灣臺北地方法院行政訴訟判決　
110年度交字第459號
原      告  詹祥祺  


被      告  臺北市交通事件裁決所

代  表  人  蘇福智  
上列當事人間交通裁決事件，原告不服被告民國110年6月29日北
市裁催字第22-Z00000000號裁決，提起行政訴訟，本院判決如下
：
    主  文
原告之訴駁回。
訴訟費用新臺幣參佰元由原告負擔。　　
    事實及理由
壹、程序部分
　　本件屬交通裁決事件，爰依行政訴訟法第237條之7規定，不
    經言詞辯論，逕為判決。
貳、實體部分　　
一、事實概要：
　　原告騎乘電動自行車（下稱系爭自行車），於民國110年6月
    27日下午7時41分許，行駛於國道1號北向117.3公里避車彎
    處時，因騎乘電動自行車，違規行駛高速公路，經民眾以19
    68通報內政部警政署國道公路警察局第二公路警察大隊造橋
    分隊（下稱舉發機關），舉發機關遂依道路交通管理處罰條
    例（下稱道交條例）第33條第4項規定，以國道警交字第Z00
    000000號舉發違反道路交通管理事件通知單（下稱系爭舉發
    單），舉發原告有「騎乘電動自行車，違規行駛高速公路」
    之違規行為，並載明應到案日期為110年7月27日前。嗣原告
    於110年6月29日向被告申請開立裁決書，被告於同日以原告
    於上開時、地有「慢車進入高速公路」之違規事實，依道交
    條例第33條第4項，以北市裁催字第22-Z00000000號裁決書
    （下稱原處分）對原告裁處罰鍰新臺幣（下同）3,000元，
    原處分於同日對原告送達。原告不服，於110年6月30日向士
    林地方法院提起行政訴訟，經士林地方法院以110年7月27日
    110年度交字第193號裁定移送本院行政訴訟庭審理。
二、原告主張：
　　在匝道路口無設置禁行機車標誌，且道路交通標誌無懸掛在
    交通桿上不符合道路使用的法規，又道路標誌懸掛在匝道路
    口後，距離無法安全識別等情，並聲明：原處分撤銷。
三、被告則以：
　　卷查本案舉發機關勤務中心接獲民眾以1968通報國道1號頭
    屋交流北向入口有電動機車騎士上高速公路，經舉發機關員
    警於1937攔查到電動機車騎士，經查原告所騎乘電動自行車
    屬於慢車種類，因係以電力引擎驅動行駛，亦屬動力交通工
    具，於高速公路行駛仍具相當之危險性，本案舉發機關依到
    交條例第33條第4項規定舉發並無違誤。而道路標誌、標線
    、號誌及其他相關設施之設置係提供車輛駕駛人有關道路路
    況之警告、禁制、指示等資訊，以便利行旅並確保交通安全
    與管理，駕駛人駕駛車輛在道路上，應遵守道路交通標誌、
    標線、號誌之指示、警告、禁制規定等語置辯，並聲明：原
    告之訴駁回。
四、本院之判斷：
㈠、按「駕駛人駕駛車輛或行人在道路上，應遵守道路交通標誌
    、標線、號誌之指示、警告、禁制規定，並服從執行交通勤
    務之警察或依法令執行指揮交通及交通稽查任務人員之指揮
    。」、「汽車行駛於高速公路、快速道路或設站管制之道路
    ，不遵使用限制、禁止、行車管制及管理事項之管制規則而
    有下列行為者，處汽車駕駛人新臺幣3,000元以上6,000元以
    下罰鍰：…」、「不得行駛或進入第1項道路之人員、車輛或
    動力機械，而行駛或進入者，處新臺幣3,000元以上6,000元
    」、「慢車種類及名稱如下：一、自行車：⑴腳踏自行車。⑵
    電動輔助自行車：指經型式審驗合格，以人力為主、電力為
    輔，最大行駛速率在每小時25公里以下，且車重在40公斤以
    下之二輪車輛。⑶電動自行車：指經型式審驗合格，以電力
    為主，最大行駛速率在每小時25公里以下，且車重（不含電
    池）在40公斤以下之二輪車輛。」道交條例第4條第2項、第
    33條第1項、第33條第4項及第69條第1項第1款定有明文。次
    按道路交通安全規則第105條規定：「汽車行駛於高速公路
    、快速公路或設站管制之道路，應遵守其管制之規定。」
㈡、經查，原告騎乘系爭自行車，於110年6月27日下午7時41分許
    ，行駛於國道1號北向117.3公里避車彎處時，因有「慢車進
    入高速公路」之違規行為，遭舉發機關執勤員警製單舉發，
    被告認原告違規事實明確，乃依道交條例第33條第4項，以
    原處分裁處原告罰鍰3,000元等情，有系爭舉發單（本院卷
    第37頁）、舉發機關通信聯絡暨工作紀錄表（本院卷第57頁
    ）、原處分（本院卷第41頁）、採證照片（本院卷第65-67
    頁）、舉發機關員警職務報告（本院卷第69頁）在卷可稽，
    核堪採認為真實。
㈢、原告就其於前揭時間、地點，騎乘系爭自行車乙節並不否認
    ，其所爭執者乃在匝道路口無設置禁行機車標誌以及道路標
    誌設置有瑕疵云云。然道路交通主管機關得於法令授權範圍
    內，基於權責對於各項行政措施包括道路設計、交通標誌、
    標線、號誌之設置與更動等事項，依據道路之地形情況、車
    行流量等因素為具體裁量、規劃，俾達到道路使用效能、維
    持交通秩序及保障道路使用人往來便利與安全之行政目的。
    而道路交通標誌、標線、號誌一經主管機關規劃設置後，依
    法變更前，人民即有遵守之義務。再者，倘所有汽、機車駕
    駛人見道路交通主管機關所設置之標線、標誌或號誌，全憑
    個人主觀之認知或過往行經該處之認知而可恣意違反，則如
    何建立道路上所劃設標誌、標線或號誌之規制效力，交通安
    全之秩序亦將無從建立，其他用路人之生命、財產安全，亦
    將失去保障，是首揭有關道路交通號誌之法令規定，為駕駛
    人所應知悉及遵守之義務，而所有汽、機車駕駛人及路上行
    人，亦均會互相信賴對方均會遵守交通規則及標誌、號誌之
    指示，如此始能確保人車安全。查本件舉發機關員警職務報
    告略以：「…於110年06月27日18時至22時擔服巡邏勤務，19
    時25分接獲本大隊勤務指揮中心通報有機車誤上國道一號頭
    屋北向路段，隨即便前往攔查，19時37分於國道一號北向11
    7.3公里處避車彎攔獲該部電動自行車，騎士詹祥祺表示從
    頭屋交流道騎上高速公路，只是順著路騎乘，未見禁行機車
    標示，惟經職前往頭屋鄉台13線銜接國道一號頭屋交流道處
    查訪並拍照，該處雙向進入國道一號皆有禁行機車標示（照
    片已檢附），詹民係騎乘慢車進入高速公路，本件交通違規
    事實明確…」，再觀諸本件頭屋鄉台13線銜接國道一號頭屋
    交流道處照片（本院卷第65-67頁），可見該處已設有「禁
    行機車」之標誌，足徵上開地點標誌已設置明顯且明確指示
    禁止機車進入國道，當不致使車輛駕駛人誤認而行駛進入。
    又原告所騎乘電動自行車屬於慢車種類，因係以電力引擎驅
    動行駛，亦屬動力交通工具，於高速公路行駛仍具相當之危
    險性，是原告騎乘系爭自行車進入國道，違反道交條例第33
    條第4項規定行為甚明，原告上開主張，要無可採。
五、綜上所述，原告於事實概要欄所載時、地，有如事實概要欄
    所示之違規行為，事證明確，經被告於110年6月29日依道交
    條例第33條第4項規定，以原處分裁處原告罰鍰3,000元，核
    無違誤。原告訴請撤銷原處分，為無理由，應予駁回。
六、本案判決基礎已臻明確，兩造其餘攻擊防禦方法及訴訟資料
    ，經本院審核後，認與判決結果不生影響，且無調查之必要
    ，爰不一一論述及調查，併此敘明。
七、第一審裁判費為300元，依法應由敗訴之原告負擔，且係原
    告於起訴時繳納，爰確定第一審訴訟費用如主文第2項所示
    。
八、結論：原告之訴為無理由，依行政訴訟法第98條第1項前段
    、第237條之8第1項，判決如主文。
中　　華　　民　　國　　110 　年　　11　　月　　22　　日
                  行政訴訟庭　　法　官　張瑜鳳
以上正本係依原本作成。
如不服本判決，應於判決送達後20日內，以原判決違背法令為理
由，向本院提出上訴狀並表明上訴理由（原判決所違背之法令及
其具體內容或依訴訟資料可認為原判決有違背法令之具體事實）
，並繳納上訴裁判費新臺幣750 元。
其未載明上訴理由者，應於提出上訴後20日內，向本院補提理由
書（上訴狀及上訴理由書均須按他造人數附繕本）；如未按期補
提上訴理由書，則逕以裁定駁回上訴。　　　　　　　　　
中　　華　　民　　國　　110 　年　　11　　月　　22　　日
                                書記官  林劭威